【裁判字號】    91,訴,2482
【裁判日期】    920527
【裁判案由】    選舉無效等
【裁判全文】
臺灣臺北地方法院民事判決  九十一年度訴字第二四八二號
    原      告  辛○○
    訴訟代理人  庚○○
    原      告  丁○○
                丙○○
                己○○
    兼右二人
    訴訟代理人  戊○○      住台北縣新店市○○路三十八號十六樓
    被      告  乙○○      住台北縣新店市○○路四十一號十一樓
    訴訟代理人  甲○○      住台北縣新店市○○路三八號地下二樓
右當事人間選舉無效等事件，本院判決如左：
    主    文
原告之訴駁回。
訴訟費用由原告負擔。
    事    實
壹、原告方面：
一、聲明：請求判決被告於民國九十年十一月二十五日所召集之台北縣新店市○○路
    達觀鎮萬象社區（下稱達觀鎮萬象社區）之區分所有權人會議決議無效。
二、陳述：
（一）被告為達觀鎮萬象社區之區分所有權人之一，又是達觀鎮萬象社區第一屆公寓
      大廈管理委員會主任委員，但於九十年十一月二十五日召開之區分所有權人會
      議（下稱系爭區分所有權人會議）並無具備區分所有權人會議召集人之資格。
      依法無權召開區分所有權人會議。因此該會議之召集程序有明顯違反法令之處
      。
（二）又於九十一年十一月二十五日召開之區分所有權人會議中選舉管理委員會委員
      ，其事務執行，並沒有依照「達觀鎮萬象社區住戶規約」第六條第三款「選舉
      前十五日召集人公告候選人名單」之規定辦理。其會議之召集程序，亦有違反
      法規章程之處。
（三）對上開陳述，本社區區分所有權人原告辛○○及丁○○，均在當場表示異議，
      並且於九十年十一月二十日，訴外人即召集權人庚○○以達觀萬象九十召字第
      ○○五號函通知社區區分所有權人轉達台北縣政府公文之指示「公寓大廈管理
      委員會主任委員，不得為區分所有權會議召集人」：
  １、依公寓大廈管理條例第二十五條及施行細則第八條之規定，「區分所有權人會
      議之召集人，應有區分所有權人二人以上之書面推選，經公告十日後生效。」
      ，系爭區分所有權人會議之召集人即被告乙○○並不是按上開法律規定產生之
      召集人，無權召集區分所有權人會議。
  ２、依內政部九十年十一月二十七日九十營建管字第九三○三二九號函，台北板橋
      地方法院簡易庭八十八年度板簡字第一八六三號宣示判決，最高法院二十八年
      上字第一九一一號判例所示：無召集權人所召集之區分所有權人會議，所為決
      議當然無效，係自始確定不生效力。此亦有台北縣政府九十年十二月二十四日
      九十北府工使字第四四○二○九號函可證。
（四）被告無法律觀念，未遵守法令規定辦事，達觀鎮萬象社區之運作應依法律規章
      辦理，原告之確認利益即在此。
三、證據：提出台北縣政府九十北府工使字第四二四三七六號函、第四四○二○九號
    函、達觀鎮萬象社區住戶規約、台北縣政府指示公文之轉達函、達觀鎮萬象社區
    第二次區分所有權人會議開會通知等件影本為證。
貳、被告方面：
一、聲明：駁回原告之訴。
二、陳述：
（一）系爭區分所有權人會議乃因達觀鎮萬象社區九十年十月二十八日第一次區分所
      有權人會議人數不足流會後，於會中經與會人員通過第二次候選人推舉方式由
      各棟之委員擔任召集，並由各棟住戶自行參與及提出候選人人名單。
（二）九十年十月二十八日之第二次區分所有權人會議係依達觀鎮萬象社區管理委員
      會九十年九月二十一日第十一次會議決議所召開。該次召集乃依公寓大廈管理
      條例及住戶規約規定辦理。
（三）況達觀鎮萬象社區已於九十二年二月二十二日及二十三日二天由庚○○任召集
      人，召開第三屆區分所有權人會議，並完成第三屆管理委員選舉。原告提起本
      訴已無法律上利益，亦欠權利保護之必要，應予駁回。
三、證據：提出達觀鎮萬象社區管理委員會第十一次會議記錄一紙、住戶規約一件、
    九十年十月九日開會公告二紙、區分所有權人會議簽到名冊一份、第二次區分所
    有權人會議召開開會相關資料及會議紀錄、管理委員會九十年十一月二十三日緊
    急公告一紙、達觀鎮萬象社區管理委員會九十一年九月十九日公告一紙、申請辦
    理主任委員登錄函二身、第二屆第三次管理委員會會議紀錄、第三屆第一次臨時
    會會議紀錄各一件、台北縣新店市公所函二件（以上均影本）為證。
    理      由
一、本件原告丁○○經合法通知，未於言詞辯論期日到場，核無民事訴訟法第三百八
    十六條所列各款情形，爰依被告之聲請，由其一造辯論而為判決。
二、按依原告之聲明及事實上之陳述，得主張數項法律關係，而其主張不明瞭或不完
    足者，審判長應曉諭其敘明或補充之。被告如主張有消滅或妨礙原告請求之事由
    ，究為防禦方法或提起反訴有疑義時，審判長應闡明之。民事訴訟法第一百九十
    九條之一定有明文。又訴狀送達後，原告不得將原訴變更或追加他訴。但有下列
    各款情形之一者，不在此限：，二請求之基礎事實同一者。同法第二百五十五條
    第一項第二款亦經明定。查原告起訴以達觀鎮萬象社區九十年十一月二十五日所
    召集之區分所有權人會議為無召集權人所召集，而以乙○○為被告，聲明請求「
    就台北縣新店市○○路萬象社區第一屆管理委員會主任委員乙○○，召集九十年
    度區分所有權人會議指名推出第二屆管理委員會委員，於法不合，應予否定」，
    因其聲明及請求權基礎均不明瞭，經本院闡明後，於九十二年三月二十八日言詞
    辯論補充其請求權基礎為民法第五十六條，聲明更正為請求撤銷達觀鎮萬象社區
    九十年第二次區分所有權人會議決議，並變更其被告為達觀鎮萬象社區管理委員
    會，嗣於九十二年四月二十二日言詞辯論時，原告再當庭以變更後之聲明、被告
    及請求權基礎均有誤，堅持請求變更被告為乙○○，更正聲明為「請求判決被告
    於民國九十年十一月二十五日所召集之台北縣新店市○○路達觀鎮萬象社區之區
    分所有權人會議決議無效。」，核其請求之基礎事實均為同一，依上揭說明及民
    事訴訟法之處分權主義，其所為訴之變更應屬合法，合先敘明。
三、按確認法律關係之訴，非原告有即受確認判決之法律上利益者，不得提起之；確
    認證書真偽或為法律關係基礎事實存否之訴，亦同；前項確認法律關係基礎事實
    存否之訴，以原告不能提起他訴訟者為限，民事訴訟法第二百四十七條第一項及
    第二項定有明文，故確認之訴，除確認證書真偽或為法律關係基礎事實存否外，
    應以法律關係為訴訟標的。而所謂「即受確認判決之法律上利益」，係指法律關
    係不明確，原告主觀上認其在法律上之地位有不安之狀態存在，此種不安狀態，
    能以確認判決將之除去者而言。
四、原告主張被告為達觀鎮萬象社區第一屆管理委員會主任委員，其自任召集人於九
    十年十一月二十五日之區分所有權人會議，乃非依法定程序產生之召集人所召集
    ，為無召集權人所召開之區分所有權人會議，該會議為不合法，其決議應為無效
    等事實，固據提出台北縣政府九十北府工使字第四二四三七六號函、第四四○二
    ○九號函、達觀鎮萬象社區住戶規約、台北縣政府指示公文之轉達函、達觀鎮萬
    象社區第二次區分所有權人會議開會通知等件影本為證，被告對原告辛○○、戊○○、丁○○、丙○○、己○○均為達觀鎮萬象社區之區分所有權人、其為達觀
    鎮萬象社區第一屆管理委員會主任委員等部分事實不爭執，惟以系爭訴訟無權利
    保護之必要置辯。
五、按依公寓大廈管理條例第三十條規定：「區分所有權人會議依前條規定未獲致決
    議、出席區分所有權人之人數或其區分所有權比例合計未達前條定額者，召集人
    得就同一議案重新召集會議；其開議，應有區分所有權人四分之一以上及其區分
    所有權比例合計四分之一以上出席，以出席人數過半數及其區分所有權比例占出
    席人數區分所有權合計過半數之同意作成決議，並應於召集會議通知書上載明。
    前項第三項及第四項之規定，於前項會議準用之。」，系爭區分所有權人會議乃
    因達觀鎮萬象社區九十年十月二十八日召開該社區第二次區分所有權人會議因出
    席人數不足流會後，召集人依前揭規定重為召集而召開，而九十年十月二十八日
    及系爭九十年十一月二十五日區分所有權人會議之召集人均為達觀鎮萬象社區管
    理委員會，此有原告所不爭執該委員會九十年十月九日及九十年十一月九日公告
    各一紙在卷足憑，而被告為達觀鎮萬象社區第一次區分所有權人會議所選任之管
    理委員會主任委員，其乃以管理委員會法定代理人之身分擔任該次會議之主席，
    並無以其個人身份召集系爭區分所有權人會議之事實，亦有被告所提會議紀錄一
    件足憑，是原告主張系爭區分所有權人會議乃被告個人所召集，即有誤解，
六、綜上所述，系爭區分所有權人會議既非由被告所召集，則原告對系爭九十年十一
    月二十五日區分所有權人會議決議效力縱有爭執，亦無法以本件確認判決予以除
    去，揆諸前揭說明，原告提起本件確認之訴，並無即受確認判決之法律上利益。
    其請求不應准許，應予駁回。
七、結論：原告之訴為無理由，依民事訴訟法第三百八十五條第一項前段、第八十五
    條第一項，判決如主文。
中      華      民      國    九十二    年      五      月    二十七    日
                                            民事第一庭法      官  王貞秀
右為正本係照原本作成
如對本判決上訴，須於判決送達後廿日內向本院提出上訴狀
中      華      民      國    九十二    年      五      月    二十八    日
                                                      法院書記官  劉寶鈴


司法院資訊處製作；財團法人民間司法改革基金會備份。
